---
title: "Prilog uz rad »Tri registra religijskog turizma«"
subtitle: "Dodatne tablice, slike i metodološki dokumenti"
date: today
format:
  html:
    toc: true
    number-sections: true
  pdf:
    documentclass: article
    papersize: a4
    fontsize: 11pt
    geometry: margin=2.5cm
    number-sections: true
  docx:
    number-sections: true
bibliography: ../references.bib
csl: ../citation-style.csl
lang: hr
---

```{r setup}
#| include: false
library(data.table)
library(gt)
library(stringi)

multinom_path <- "../../analysis/02-descriptive/output/tables/02c_multinom_full.csv"
stm_summary_path <- "../../analysis/03-framing/output/tables/03a_topic_summary.csv"

# Helper: zamijeni decimalnu točku zarezom (hrvatski standard)
hr_num <- function(x, digits = 3) {
  s <- formatC(x, format = "f", digits = digits)
  stri_replace_all_fixed(s, ".", ",")
}
hr_p <- function(p) {
  fifelse(
    p < 0.001,
    "< 0,001",
    stri_replace_all_fixed(formatC(p, format = "f", digits = 3), ".", ",")
  )
}
```

# Slike

## Slika S1: Dijagnostika izbora *K* za STM {#fig-searchk}

![Dijagnostika izbora optimalnog broja tema *K* u strukturalnom modelu tema (STM) za korpus od 13 921 članka. Logaritamska vjerodostojnost na uzorku zadržanih dokumenata (held-out, 10 %) dostiže maksimum pri *K* = 30; semantička koherentnost (negativnija vrijednost = manje koherentne teme) monotono opada s povećanjem *K*, dok se ekskluzivnost (FREX-mjera) neznatno povećava. Granica bound rezidualne pogreške najjače pada do *K* = 30, što potvrđuje *K* = 30 kao operativan optimum među ispitanim vrijednostima *K* ∈ {5, 7, 9, 10, 12, 15, 18, 20, 25, 30, 35}.](../figures/slika_s01_searchk.png){#fig-searchk-img width="95%"}

# Tablice

## Tablica S1: Multinomijalna logistička regresija -- puni koeficijenti {#tbl-s1}

Tablica S1 prikazuje pune koeficijente multinomijalne logističke regresije iz §4.1. Ovisna varijabla je šestočlana klasifikacija okvira; referentna kategorija je *religijski_isključivo*. Model je procijenjen R-paketom `nnet` (verzija 7.3-19), a uvjeti konvergencije provjereni su Hessianovom matricom. AIC = 33 087. Dva okvira sa skandal-registrom (*religijski_sa_skandalom*, *turistički_sa_skandalom*) izostavljena su iz multinomijalne procjene zbog niske ukupne zastupljenosti (skupno < 2 % korpusa) koja onemogućuje pouzdanu procjenu pripadajućih koeficijenata; njihova distribucija prikazana je u Tablici 1 glavnog teksta. Predstojeća tablica grupira predikatore prema tipu (konstanta, destinacija, tip destinacije, godina, mjesec, platforma, blagdanski prozor) radi preglednosti.

```{r tbl-multinom}
#| echo: false
#| message: false
#| warning: false

multinom <- fread(multinom_path, encoding = "UTF-8")

# Razvrstaj prediktore po tipu radi grupiranja
multinom[, predictor_type := fcase(
  predictor == "(Intercept)", "1. Konstanta",
  stri_startswith_fixed(predictor, "destination_f"), "2. Destinacija",
  stri_startswith_fixed(predictor, "dest_type_f"), "3. Tip destinacije",
  predictor == "year_num", "4. Godina (kontinuirano)",
  stri_startswith_fixed(predictor, "month_f"), "5. Mjesec (referentno: siječanj)",
  stri_startswith_fixed(predictor, "platform_f"), "6. Platforma (referentno: blog)",
  predictor == "feast_fwindow", "7. Blagdanski prozor (±7 dana)",
  default = "8. Ostalo"
)]

# Očisti naziv prediktora
multinom[, predictor_clean := stri_replace_first_regex(
  predictor,
  "^(destination_f|dest_type_f|month_f|platform_f|feast_f)",
  ""
)]
multinom[predictor == "(Intercept)", predictor_clean := "(Konstanta)"]
multinom[predictor == "year_num", predictor_clean := "Godina (centirana)"]
multinom[predictor == "feast_fwindow", predictor_clean := "Blagdanski prozor"]

# Lokaliziraj nazive ishoda i mjeseca
outcome_lab <- c(
  "religious_memorial" = "Religijsko-memorijalni",
  "religious_tourism_mixed" = "Religijsko-turistički mješoviti",
  "tourism_only" = "Turistički isključivo"
)
multinom[, outcome_hr := outcome_lab[outcome]]

month_lab <- c("2"="veljača","3"="ožujak","4"="travanj","5"="svibanj","6"="lipanj","7"="srpanj","8"="kolovoz","9"="rujan","10"="listopad","11"="studeni","12"="prosinac")
multinom[stri_startswith_fixed(predictor, "month_f"),
         predictor_clean := month_lab[predictor_clean]]

# Sortiraj
multinom <- multinom[order(outcome_hr, predictor_type, predictor_clean)]

# Formatiraj brojčane stupce
multinom[, beta_str := hr_num(coef, 3)]
multinom[, or_str := hr_num(odds_ratio, 3)]
multinom[, se_str := hr_num(se, 3)]
multinom[, p_str := hr_p(p_value)]
multinom[, sig := fcase(
  p_value < 0.001, "***",
  p_value < 0.01, "**",
  p_value < 0.05, "*",
  default = ""
)]

multinom_render <- multinom[, .(
  outcome_hr, predictor_type, predictor_clean,
  beta_str, se_str, or_str, p_str, sig
)]
setnames(multinom_render,
  c("outcome_hr","predictor_type","predictor_clean",
    "beta_str","se_str","or_str","p_str","sig"),
  c("Ishod","Skupina","Prediktor","β","SE(β)","OR","*p*","")
)

multinom_render |>
  gt(groupname_col = "Ishod", rowname_col = "Prediktor") |>
  tab_stubhead(label = "Prediktor") |>
  tab_options(
    table.font.size = "x-small",
    row_group.font.weight = "bold"
  ) |>
  tab_source_note(
    source_note = "Napomena: β = koeficijent na logaritamskoj skali omjera šansi; OR = omjer šansi (exp β); SE(β) = standardna pogreška koeficijenta; *p* = razina statističke značajnosti. Razine značajnosti: *** *p* < 0,001; ** *p* < 0,01; * *p* < 0,05. Referentna kategorija ovisne varijable: *religijski_isključivo*. Referentna razina destinacije: *aljmaš*. Referentna razina tipa destinacije: *lokalno_marijansko*. AIC = 33 087, *N* = 13 921."
  ) |>
  cols_align(align = "right", columns = c("β","SE(β)","OR","*p*")) |>
  cols_align(align = "left", columns = c("Skupina","")) |>
  fmt_markdown(columns = "Prediktor")
```

## Tablica S2: Strukturalni model tema -- sažetak svih 30 tema {#tbl-s2}

Tablica S2 prikazuje sve 30 tema iz STM-a (*K* = 30) procijenjenoga u §4.3. Za svaku temu prikazuju se: top-pet riječi po FREX-u (kombinacija frekvencije i ekskluzivnosti); broj članaka kojima je tema modalna (najveći očekivani udio među svim temama u tom članku); modalni rječnički okvir među člancima u temi; udjeli članaka koji aktiviraju religijski (pct~rel~) i turistički (pct~tour~) registar; čistoća teme (engl. purity) -- udio modalne kategorije u članicima teme; te sugerirana kategorija okvira temeljem registarskih udjela. Teme su sortirane po broju članaka silazno radi vidljivosti najraširenijih tema. Memorijalna tema *T19* i Voćin/Aljmaš tema *T8* označene su podebljano.

```{r tbl-stm}
#| echo: false
#| message: false
#| warning: false

stm <- fread(stm_summary_path, encoding = "UTF-8")

modal_lab <- c(
  "religious_only" = "religijski isključivo",
  "religious_tourism_mixed" = "religijsko-turistički mješoviti",
  "tourism_only" = "turistički isključivo"
)
stm[, modal_hr := modal_lab[modal_frame]]

# Sažetak po temi: top-5 FREX, n, modalni okvir, pct_rel, pct_tour, purity, sugestija
stm_render <- stm[, .(
  topic = sprintf("T%d", topic),
  top_frex,
  n,
  modal_hr,
  pct_rel = hr_num(pct_rel, 1),
  pct_tour = hr_num(pct_tour, 1),
  purity = hr_num(purity * 100, 1),
  suggested_frame
)]
setorder(stm_render, -n)

# Označi memorijalne teme
stm_render[, topic_md := fifelse(
  topic %in% c("T19", "T8"),
  paste0("**", topic, "**"),
  topic
)]
stm_render[, top_frex_md := fifelse(
  topic %in% c("T19", "T8"),
  paste0("**", top_frex, "**"),
  top_frex
)]

stm_out <- stm_render[, .(
  topic_md, top_frex_md, n, modal_hr, pct_rel, pct_tour, purity, suggested_frame
)]
setnames(stm_out,
  c("topic_md","top_frex_md","n","modal_hr","pct_rel","pct_tour","purity","suggested_frame"),
  c("Tema","FREX-vrh (top-5)","*N*","Modalni okvir","pct~rel~ (%)","pct~tour~ (%)","Čistoća (%)","Sugerirani okvir")
)

stm_out |>
  gt() |>
  tab_options(table.font.size = "x-small") |>
  tab_source_note(
    source_note = "Napomena: FREX = mjera koja kombinira frekvenciju i ekskluzivnost riječi (Bischof i Airoldi, 2012); top-pet riječi po toj mjeri sažeto opisuju tematski sadržaj. *N* = broj članaka kojima je tema modalna. Modalni okvir = najčešća rječnička kategorija među člancima teme. pct~rel~ i pct~tour~ = postotak članaka u temi koji aktiviraju religijski odnosno turistički registar. Čistoća = udio modalnog okvira u članicima teme. Sugerirani okvir = automatska klasifikacija temeljem pravila ≥ 60 % rel + < 30 % tour = religijski; ≤ 30 % rel + ≥ 60 % tour = turistički; ostali = mješoviti / neodređeno. Podebljano: memorijalne teme razmatrane u §4.3."
  ) |>
  cols_align(align = "right", columns = c("*N*","pct~rel~ (%)","pct~tour~ (%)","Čistoća (%)")) |>
  fmt_markdown(columns = c("Tema","FREX-vrh (top-5)"))
```

# Decizijska vrata pipeline-a

Sve faze analize završavaju eksplicitnim decizijskim vratima koja izvještavaju status PASS, CAUTION ili FAIL za skup unaprijed definiranih provjera kvalitete. Sažeti pregled stanja decizijskih vrata po fazama:

| Faza                       | Provjera                                | Status   | Napomena |
|----------------------------|-----------------------------------------|----------|----------|
| 02c (uokvirivanje)         | hi-kvadrat značajnost                   | PASS     | *p* < 0,001 |
| 02c                        | minimalna učestalost ćelije             | PASS     | sve ćelije ≥ 5 |
| 02c                        | memorijalni registar aktivan            | PASS     | 15,1 % korpusa |
| 02c                        | dest_type_cat prisutan                  | PASS     | nema NA vrijednosti |
| 02g (vremenski trend)      | model konvergiran                       | PASS     | OLS s FE destinacije |
| 02g                        | year_num efekt prisutan                 | NEUTRALAN | β = −0,002, *p* = 0,94 |
| 03a (STM)                  | konvergencija                           | PASS     | 95 EM iteracija |
| 03a                        | bez raspada tema                        | PASS     | sve teme ≥ 1 % udjela |
| 03a                        | bez dominantne teme                     | PASS     | sve teme ≤ 30 % udjela |
| 03a                        | minimalna čistoća tema                  | CAUTION  | 36,9 % (T23, ninski klaster) |
| 03a                        | slaganje s rječničkim okvirima          | PASS     | 54,6 % (prag 50 %) |
| 03a                        | pokrivenost korpusa                     | PASS     | 100,0 % |

: Status decizijskih vrata po fazama analize. {#tbl-gates}

# Reproducibilnost

Sve su statističke analize provedene u R-u verzije 4.5.2; STM model procijenjen je paketom `stm` (verzija 1.7.4), multinomijalna regresija paketom `nnet` (verzija 7.3-19), kontingencijska analiza paketom `vcd`. Sjeme generatora slučajnih brojeva postavljeno je na 2026 prije svake stohastičke procedure. Korpus i sve izvedene tablice pohranjeni su uz puni audit-trail (kontrolne sume, vremenska oznaka, popis paketa) u snimcima metapodataka u `output/metadata/` svake faze; trenutni snimak Phase 3a STM-a je `meta_03a_stm_framing_20260428.rds` (timestamp 2026-04-28 09:12:03).
